---
title: "dw-2024-parcial-1"
author: "Tepi"
date: "25/09/2024"
output: rmarkdown::github_document

---

# Examen parcial

Indicaciones generales:

* Usted tiene el período de la clase para resolver el examen parcial.
* La entrega del parcial, al igual que las tareas, es por medio de su cuenta de github, pegando el link en el portal de MiU.


* Pueden hacer uso del material del curso e internet (stackoverflow, etc.). Sin embargo, si encontramos algún indicio de copia, se anulará el exámen para los estudiantes involucrados. Por lo tanto, aconsejamos no compartir las agregaciones que generen.

## Sección 0: Preguntas de temas vistos en clase (20pts)

* Responda las siguientes preguntas de temas que fueron tocados en clase. 

1. ¿Qué es una ufunc y por qué debemos de utilizarlas cuando programamos trabajando datos?
   -Son funciones vectorizadas como sapply, que aplican operaciones sobre vectores     o matrices eficientemente sin bucles. Son útiles para trabajar con grandes        volúmenes de datos, mejorando el rendimiento.

2. Es una técnica en programación numérica que amplía los objetos que son de menor dimensión para que sean compatibles con los de mayor dimensión. Describa cuál es la técnica y de un breve ejemplo en R.
-   Broadcasting permite operar entre arrays de diferentes dimensiones

```{r, Ejemplo Broadcasting}
A <- matrix(1:4, nrow=2, ncol=2)  
B <- 2  # Escalar
A + B  # Broadcasting permite sumar un escalar a una matriz


```


3. ¿Qué es el axioma de elegibilidad y por qué es útil al momento de hacer análisis de datos? 
  - Es la capacidad de seleccionar subconjuntos de datos basados en condiciones,    esencial para análisis de datos, por ejemplo, en filtrado usando dplyr en         R

4. Cuál es la relación entre la granularidad y la agregación de datos? Mencione un breve ejemplo. Luego, exploque cuál es la granularidad o agregación requerida para poder generar un reporte como el siguiente:

|Pais | Usuarios |
|-----|----------|
|US   | 1,934    |
|UK   | 2,133    |
|DE   | 1,234    |
|FR   | 4,332    |
|ROW  | 943      |

-   La granularidad define el detalle de los datos, mientras que la agregación        combina datos detallados. Para generar un reporte por país, se usa group_by y     summarize

## Sección I: Preguntas teóricas. (50pts)

* Existen 10 preguntas directas en este Rmarkdown, de las cuales usted deberá responder 5. Las 5 a responder estarán determinadas por un muestreo aleatorio basado en su número de carné.

* Ingrese su número de carné en  `set.seed()` y corra el chunk de R para determinar cuáles preguntas debe responder.


```{r, echo=TRUE, cache=TRUE}

set.seed(20210619) 
v<- 1:10
preguntas <-sort(sample(v, size = 5, replace = FALSE ))

paste0("Mis preguntas a resolver son: ",paste0(preguntas,collapse = ", "))

```


### Listado de preguntas teóricas


5. ¿Cuál es la forma correcta de cargar un archivo de texto donde el delimitador es `:`?
6. ¿Qué es un vector y en qué se diferencia en una lista en R?
    * Un vector contiene elementos del mismo tipo (numéricos, caracteres), mientras que una lista puede contener diferentes tipos de datos (números, caracteres, vectores). Ejemplo:
    
```{r Ejemplo Listas y vector}
v <- c(1, 2, 3)  # Vector con numeros
l <- list(1, 'texto', TRUE)  # Lista con diferentes tipos

```

8. Si en un dataframe, a una variable de tipo `factor` le agrego un nuevo elemento que *no se encuentra en los niveles existentes*, ¿cuál sería el resultado esperado y por qué?
    * `NA` -> Esto ocurre porque los factores en R solo aceptan valores que ya están predefinidos en sus niveles.
    
9. En SQL, ¿para qué utilizamos el keyword `HAVING`?
    * Se usa para filtrar los resultados de agregaciones como SUM(), COUNT(), etc., que no pueden ser filtrados con WHERE

10. Si quiero obtener como resultado las filas de la tabla A que no se encuentran en la tabla B, ¿cómo debería de completar la siguiente sentencia de SQL?

    * SELECT * FROM A _Left Join_ B ON A.KEY = B.KEY WHERE _B.Key_ IS NULL
  
Extra: ¿Cuántos posibles exámenes de 5 preguntas se pueden realizar utilizando como banco las diez acá presentadas?
(responder con código de R.)

```{r Pregunta Extra}
choose(10, 5)  # Resultado: 252 combinaciones

```



## Sección II Preguntas prácticas. (30pts)


* Conteste las siguientes preguntas utilizando sus conocimientos de R. Adjunte el código que utilizó para llegar a sus conclusiones en un chunk del markdown.

A. De los clientes que están en más de un país,¿cuál cree que es el más rentable y por qué?

B. Estrategia de negocio ha decidido que ya no operará en aquellos territorios cuyas pérdidas sean "considerables". Bajo su criterio, ¿cuáles son estos territorios y por qué ya no debemos operar ahí?








### I. Preguntas Practicas


## A

```{r }
###resuelva acá

```




## B

```{r }
###resuelva acá

```

